【裁判字號】    97,聲判,41
【裁判日期】    971229
【裁判案由】    聲請交付審判
【裁判全文】
臺灣高雄地方法院刑事裁定              97年度聲判字第41號
聲  請  人  甲○○
代  理  人  王朝震律師
被      告  乙○○
                      樓
選任辯護人  蔡陸弟律師
上列聲請人因告訴被告涉犯偽造文書等案件，不服臺灣高等法院
高雄分院檢察署檢察長駁回再議之處分（97年上聲議字第1294號
），聲請交付審判，本院裁定如下：
    主  文
聲請駁回。
    理  由
一、聲請意旨略以：被告乙○○與聲請人即告訴人甲○○係姊妹
    ，聲請人前於民國84年1 月間，委請母親林陳猜（已歿）參
    加黃蔡員（綽號阿貴）所發起之互助會，約定每會新臺幣（
    下同）1 萬元，每月5 日開標，每逢雙月份之20日另加標，
    共計51會，會期自84年1 月5 日至86年10月20日止，聲請人
    參加2 會，被告亦參加1 會，詎被告將其委請母親參加之上
    開互助會，以聲請人名義冒標得逞，並將標得之互助會款侵
    占入己，因認被告涉犯刑法第216 條、第210 條之行使偽造
    私文書罪嫌、同法第335 條之侵占罪嫌及同法第339 條之詐
    欺罪嫌，檢察官以追訴權時效已完成，而為不起訴處分，聲
    請人聲請再議，臺灣高等法院高雄分院檢察長以無法證明冒
    標時間未逾追訴權時效為由，而駁回再議之聲請，然聲請人
    參加之互助會，其中1 會係於86年8 月20日遭被告冒標，而
    本件聲請人係於96年8 月17日提出告訴，該日起偵察機關即
    已進行偵查，追訴權並無不行使之情形，追訴權時效自未完
    成，不起訴處分及駁回再議之處分認追訴權時效已完成均有
    違誤，聲請裁定交付審判等語。
二、按依刑事訴訟法第258 條之1 規定，告訴人得向法院聲請交
    付審判，此係對於檢察官不起訴或緩起訴裁量權制衡之外部
    監督機制，法院僅就檢察官所為不起訴或緩起訴之處分是否
    正確加以審查，以防止檢察機關濫權，非在檢察官偵查之外
    ，另應加以更為縝密之調查，是依同法第258 條第3 項規定
    ，法院審查聲請交付審判案件時所得為必要之調查，其調查
    證據之範圍，自應以偵查中曾顯現之證據為限，不得就告訴
    人新提出之證據再為調查，亦不得蒐集偵查卷以外之證據，
    即法院就聲請交付審判案件之審查，係以告訴人所指摘不利
    被告之事證是否經檢察機關詳為調查斟酌，或不起訴處分書
    所載理由有無違背經驗法則、論理法則及證據法則為限，如
    依上方式審查後，難認不起訴、緩起訴之處分有何不合，自
    應駁回交付審判之聲請。另因法院裁定交付審判，即如檢察
    官提起公訴，則法院裁定交付審判之前提，必依偵查卷內所
    存及依刑事訴訟法第258 條第3 項所調查之證據，已跨越同
    法第251 條第1 項所規定，足認被告有犯罪嫌疑之起訴門檻
    ，法院始應為交付審判之裁定，否則縱認檢察官所認定之事
    實有所不合，但因法院不得加以調查，無法確認犯罪嫌疑已
    跨越起訴門檻，自仍應依同法第258 條之3 第2 項前段規定
    ，以無理由而裁定駁回交付審判之聲請。
三、本件被告否認有冒標、行使偽造私文書、侵占、詐欺之犯行
    ，而依聲請人提出之互助會單（詳臺灣高雄地方法院檢察署
    96年度他字第6631號卷第4 頁），其上固有「阿娥」參加2
    會之記載，另依證人即聲請人及被告之兄林宏德證稱略以：
    本件互助會期間，聲請人住在對面，大都在下午5 點30分左
    右，拿2 萬元會款給母親，聲請人並說標會所得之利息要給
    母親作零用等語（詳臺灣高雄地方法院檢察署96年度偵字第
    35048 號卷第15頁），依證人即聲請人及被告之舅舅陳萬宗
    證稱略以：聲請人及被告母親住院期間有告訴伊，聲請人的
    會款無法親自交給會首，但已交代姊夫（即聲請人及被告之
    父親）轉交，並說該會係以聲請人名義參加等語（詳臺灣高
    雄地方法院檢察署96年度偵字第35048 號卷第38頁），然上
    開記載及所證，至多可證聲請人確曾委請母親代為參加本件
    互助會2 會，並有繳交會款之事實，尚難證明被告有冒標、
    行使偽造私文書、侵占、詐欺之犯行。而依證人即會首黃蔡
    員證稱略以：是聲請人之母親林陳猜參加本件互助會，都是
    林陳猜、被告前往繳交會款，聲請人不曾前往繳交會款，因
    時間已久，不記得當時林陳猜跟幾會或標會之情形等語（詳
    臺灣高雄地方法院檢察署96年度偵字第35048 號卷第15頁）
    ，所證尚無法證明被告有有冒標、行使偽造私文書、侵占、
    詐欺之犯行，另聲請人雖聲請傳喚證人林鄭春美、謝秀玉、
    楊秀美、蔡坤勝，然證人林鄭春美、謝秀玉、楊秀美之待證
    事項，僅與聲請人交付會款有關，證人蔡坤勝之待證事項，
    僅涉及被告願否和解，核均與被告是否犯罪無涉（詳臺灣高
    雄地方法院檢察署96年度偵字第35048 號卷第31頁訊問筆錄
    ），且偵查卷內並無其他證據可資證明被告有冒標、行使偽
    造私文書、侵占、詐欺之犯行，則檢察官為不起訴處分，臺
    灣高等法院高雄分院檢察長駁回再議之聲請，核與經驗法則
    、論理法則及證據法則均無違背，且如上所述，法院不得蒐
    集偵查卷以外之證據，則本件交付審判之聲請為無理由，所
    請自應裁定予以駁回。
四、依刑事訴訟法第258條之3第2項前段，裁定如主文。
中    華    民    國    97    年    12    月    29    日
                刑事第八庭審判長法  官  李璧君
                                法  官  曾鈴
                                法  官  鄭峻明
以上正本證明與原本無異。
不得抗告。
中    華    民    國    97    年    12    月    29    日
                                書記官  顏宗貝


司法院資訊處製作；財團法人民間司法改革基金會備份。
